【裁判字號】    97,交上易,283
【裁判日期】    970424
【裁判案由】    業務過失傷害
【裁判全文】
臺灣高等法院臺中分院刑事判決       97年度交上易字第283號
上  訴  人  臺灣彰化地方法院檢察署檢察官
被      告  丁○○
選任辯護人  吳憲明律師
上列上訴人因業務過失傷害案件，不服臺灣彰化地方法院96年度
交易字第48號中華民國96年12月26日第一審判決（起訴案號：臺
灣彰化地方法院檢察署95年度偵字第1079號），提起上訴，本院
判決如下：
      主  文
上訴駁回。
      理  由
一、本案經本院審理結果，認第一審判決被告無罪，認事、用法
    並無不當，應予維持，並引用第一審判決書記載之證據及理
    由（如附件）。
二、檢察官以依測謊結果及證人陳鳳梅之證述，被告係超車時發
    生車禍，於超車前被告應可看到前方告訴人丙○○、戊○○
    所乘之機車及前方路邊有車輛佔用外車道之情形，因此得預
    見機車將往左靠，仍於此際超車，以致於沒有保持安全距離
    而發生碰撞，致告訴人丙○○、戊○○人車倒地受傷，縱鑑
    定結果係告訴人丙○○之機車靠向被告之貨車因而碰撞肇事
    ，亦僅能認告訴人丙○○就本件車禍亦有過失，難解免被告
    之過失責任為由上訴。另告訴代理人爭執被告駕駛之自小貨
    車超速，自小貨車擦痕與機車刮擦痕之對應高度不符，交通
    大學之鑑定報告不實，本件應係自小貨車之右前側擦撞機車
    之座墊後扶手左後側所致。經查被告自始即堅稱：伊當時
    之速度十至十五公里等語，核與證人陳鳳梅於偵查中結證：
    陳添喜平常開車時速不快，大概二十至三十公里左右，當時
    前方五十公尺處的路口燈號正要變號誌，陳添喜就將車速慢
    下來等語 (證人陳鳳梅所述與卷附道路交通事故現場圖、照
    片所示肇事後機車倒地位置、毀損狀況大致相符，並無顯有
    不可信之情況，自有證據能力，得採酌 )及原審證述：被告
    的車速大約二、三十公里等語相符合，本院且查無其他積極
    證據足認肇事當時被告所駕之自小貨車有超速之情況。證
    人即現場處理警員洪玉堂於原審證述：我製作談話紀錄時，
    有問丙○○他如何行駛，他說他偏向內側行駛，我們有依法
    舉發他機車不能行駛內向車道，二車的撞擊痕跡事後有鑑識
    小組去比對，我也有過去。自小貨車右前方向燈上方、右側
    門、右前輪輪胎有新的痕跡，機車的正後方後車燈的上方（
    把手）、左後座把手車沿、左側把手有新的刮擦痕，經比對
    自小貨車右前車燈 (應係右前方向燈上方，見偵查卷第六十
    二頁照片)與機車把手高度相符，自小貨車的右前車燈 (應
    係右前方向燈上方擦痕)高度是100到102公分，機車把手 (
    應係左把手)高度是99到101公分，機車的左後座車沿把手高
    度是68公分，自小貨車輪胎擦痕高度是65公分，機車後座正
    後把手的高度78公分到80公分，自小貨車的右側車門 (應係
    右側車門擦痕處)75 到80公分等語，並有測量照片六張在卷
    可參，而機車及自小貨車當時均有載人，且自小貨車與機車
    於路上行駛時亦會上下晃動，尚難以測量高度有上開些許差
    異即認二者對應高度不符，非該等對應位置相擦碰。鑑定
    證人甲○○於本院審理時到庭證述：「看了卷證之後，我認
    為不可能如告訴人所稱係被告超車由後方擦撞，鑑定結果認
    被告無過失，如意見書所載」、「檢察官問：卷附道路交通
    事故現場圖、照片顯示肇事後，被告駕駛自用小貨車車身斜
    向左前方，跨越肇事路段的行車分界向限制線，而停在自己
    方向的內側車道與對象內側車道，其右前側車身與分界向限
    制線線0.7公尺，右後側車身距方界向限制線1公尺，由此可
    足見被告駕自小貨車是要超越告訴人機車，採取偏左的方式
    為之？答：超車時有速度，比較快，所以停車後要在那個角
    度非常難，除了在轉彎的時候會出現停止後呈大角度，車子
    有個特色踩煞車後就不能轉向，只有一件事對，駕駛人在急
    踏煞車所以停住後他之前瞬間運動方向，在力學上來看是可
    以確定的。檢察官問：從本案卷證，被告有沒有超速？答：
    依卷宗資料，我沒有辦法認定這件事情。辯護人問：一般人
    駕車如果碰到本案被告這種情況，有沒有辦法防範，避免車
    禍的發生？答：他們撞的位置，我認為有點困難。．．，依
    跡證我才這樣說，靠近的時候角度大，碰撞後彈出的角度也
    大，碰撞角度小，彈出角度也小，而本案角度非常大」等語
    。告訴代理人爭執係自小貨車之右前側擦撞機車之座墊後
    扶手左後側，然小貨車的右前方向燈上方擦痕處高度100到1
    02公分，右側車門擦痕處高度75到80公分，而機車的左後座
    車沿把手高度僅68公分，該等位置自不可能相擦碰。依卷
    附道路交通事故現場圖及現場照片所示，機車刮擦痕係在快
    車道上距中央分向限制線二．五公尺，並以約二十三．五度
    之大角度往右偏斜 (見鑑定意見書)，堪認擦撞地點確係在
    內側快車道，肇事當時告訴人丙○○所騎之機車確以傾斜角
    度進入快車道，被告於快車道上以常速行駛，突遇告訴人之
    機車以傾斜角度進入快車道，即往左側閃，惟機車左把手仍
    與自小貨車的右前方向燈上方擦碰，依當時情況顯非被告所
    能注意，鑑定證人甲○○於本院亦證述：依撞的位置，我認
    為被告要避免本件車禍的發生有點困難等語如上述。又告訴
    人丙○○所騎之機車以傾斜角度進入快車道如上述，告訴代
    理人主張依道路交通安全規則第九十九條第一項第二款規定
    ：在已劃分快．．，告訴人丙○○所騎之機車本來行駛在肇
    事路段之外側快車道上，因．．並無違規之情事，亦不足採
    。綜上所述，檢察官上開上訴並無理由，應予駁回。
三、據上論斷，應依刑事訴訟法第三百七十三條、第三百六十八
    條，判決如主文。
    本案經檢察官乙○○到庭執行職務。
中    華    民    國    97    年    4     月    24    日
            刑事第九庭  審判長法  官  陳  筱  珮
                              法  官  許  旭  聖
                              法  官  康  應  龍
上列正本證明與原本無異。
不得上訴。
                              書記官  姚  錫  鈞
中    華    民    國    97    年    4     月    25    日


司法院資訊處製作；財團法人民間司法改革基金會備份。
